臺灣高等法院交通事件裁定　　　　　　　　　　　　九十一年度交抗字第五五八號
　　抗告人即
　　移送機關　　交通部公路總局台北區監理所
　　受處分人　　甲○○
右抗告人因受處分人違反道路交通管理處罰條例案件，不服臺灣臺北地方法院中華民
國九十一年六月二十六日所為裁定（九十年度交聲字第一一四三號），提起抗告，本
院裁定如左：
    主  文
抗告駁回。
    理  由
一、按道路交通管理處罰條例所定罰鍰之處罰，行為人接獲違反道路交通管理事件通
    知單後，於十五日內得不經裁決，逕依規定之罰鍰標準，向指定之處所繳納結案
    ；不服舉發事實者，應於十五日內，向處罰機關陳訴意見或提出陳述書。其不依
    通知所定限期前往指定處所聽後裁決，且未依規定期限陳述意見或提出陳述書者
    ，處罰機關得逕行裁決之，道路交通管理處罰條例第九條第一項定有明文。次按
    違反道路交通管理事件行為人，未依規定自動繳納罰鍰，或未依規定到案聽候裁
    決者，處罰機關應於二個月內依標準表逕行裁決之，違反道路交通管理事件統一
    裁罰標準及處理細則第四十四條第一項亦有明文。又汽車行駛於高速公路，而不
    遵守管制規定，處汽車駕駛人新臺幣（下同）三千元以上六千元以下罰鍰，並記
    違規點數一點，道路交通管理處罰條例第三十三條第一項及第六十三條第一項第
    一款均定有明文。而道路交通管理處罰條例第三十三條第一項依違反道路交通管
    理事件統一裁罰標準表規定，以舉發通知單所載應到案日期為依據分四級處理（
    見原審裁定附件一），顯見，舉發單上所載之應到案日期涉及受處分人之期限利
    益，原處分機關在應到案日期前，不應裁決。
二、原審裁定以：本件原處分機關認受處分人甲○○於民國（下同）九十年十月二十
    七日下午三時十五分許，駕駛車號Ｍ八─四一一號營業用小客車，在國道三號甲
    高速公路西向二百零七公尺處，不依規定任意變換車道，致與其他車輛發生擦撞
    ，為國道公路警察局第六隊依道路交通管理處罰條例第三十三條規定行為掣單舉
    發。受處分人簽收後，原處分機關未待受處分人到案，即於舉發通知單所載應到
    案日期（九十年十一月十二日）前之九十年十月三十日逕行裁決，揆諸前揭說明
    ，原處分機關於應到案日期前逕行裁決，程序顯有違誤，自應撤銷，由原處分機
    關另為適法之處分。
三、抗告意旨略以：受處分人甲○○因不符舉發，抗告人於九十年十月三十日依「道
    路交通管理處罰條例」第九條暨「違反道路交通管理事件統一裁罰標準及處理細
    則」第四十一條第四項之規定，當場開立北監六字第裁４０─Ｚ0000000
    0號裁決書裁決之，並由甲○○委託其妻劉美容當場（九十年十月三十日）簽收
    ，此有收執聯為證，亦符法規所定程序，且亦未損及受處分人之期限利益云云。
四、經查：本案內政部警政署國道公路舉發違反道路交通管理事件公警局交字第Ｚ0
    0000000號通知單上所載應到案日期為九十年十一月十二日前，注意事項
    欄第六點亦書明：「本單之處罰於裁決前，應給予違規行為人陳述之機會」（見
    原審卷第五頁）。抗告人未待受處分人到案，即於九十年十月三十日逕行裁決，
    並將裁決書交由樹林中正郵局送達，由受處分人甲○○配偶劉美容簽收，有掛號
    郵件收件回執影本附卷可稽（見本院卷第十一頁），顯見該裁決並非如抗告人所
    言係當場在受處分人甲○○面前作成，是該裁決書未依期限規定作成，致未給予
    受處分人陳述之機會，程序自有違誤，原審因而撤銷原處分，洵屬允當。本件抗
    告為無理由，應予駁回。
據上論結，應依道路交通案件處理辦法第二十五條、第二十六條、刑事訴訟法第四百
十二條，裁定如主文。
中      華      民      國    九十一    年      九      月      九      日
                              臺灣高等法院交通法庭
                                  審判長法  官  陳  貽  男
                                        法  官  陳  憲  裕
                                        法  官  王  炳  梁
右正本證明與原本無異。
不得再抗告。
                                        書記官  潘  大  鵬
中      華      民      國      九十一   年     九    月        十      日
